【裁判字號】    97,上易,903
【裁判日期】    970708
【裁判案由】    詐欺等
【裁判全文】
臺灣高等法院臺中分院刑事判決         97年度上易字第903號
上  訴  人  臺灣彰化地方法院檢察署檢察官
被      告  甲○○
                      號17樓
上列上訴人因被告詐欺等案件，不服臺灣彰化地方法院97年度易
字第115號中華民國97年4月14日第一審判決（起訴案號：臺灣彰
化地方法院檢察署96年度偵字第7982、8876、9711、10944號）
，提起上訴，本院判決如下：
    主  文
原判決關於未指定犯人誣告暨定應執行刑部分撤銷。
甲○○犯未指定犯人誣告罪，處有期徒刑貳月，如易科罰金，以
新臺幣壹仟元折算壹日，減為有期徒刑壹月，如易科罰金，以新
臺幣壹仟元折算壹日。
其他上訴駁回。
撤銷改判及上訴駁回部分所處之刑，應執行有期徒刑伍月，如易
科罰金，以新台幣壹仟元折算壹日。緩刑參年，並應於緩刑期內
，依民國97年7月4日與新光產物保險股份有限公司台中分公司和
解書所定條件履行完畢。
    事  實
一、甲○○曾因竊盜案件，經臺灣彰化地方法院以92年度彰簡字
    第33號判處拘役40日，緩刑2年，於民國92年2月2日確定，
    其刑緩刑期滿，而緩刑之宣告未經撤銷，其刑之宣告失其效
    力。甲○○明知其所有之車牌號碼5967-NH號自用小客車係
    於95年6月6日在臺中縣沙鹿鎮靜宜大學旁出質與楊仁達（所
    涉重利罪，業經判處罪刑在案），並未遺失，竟基於誣告犯
    意，於95年10月26日中午12時45分許，向彰化縣警察局彰化
    分局泰和派出所報案，謊稱該車於同日上午10時30分許在彰
    化縣彰化市○○○路247號失竊，未指定竊盜犯人，請求偵
    查，而向該管司法警察誣告。甲○○又另行起意，基於意圖
    為自己不法利益之詐欺得利犯意，於95年10月27日持上開汽
    車失竊報案資料，向新光產物保險股份有限公司（下稱新光
    公司）佯稱汽車失竊，申請理賠，致新光公司陷於錯誤，於
    96年6月23日將保險金新臺幣（下同）53萬2170元匯至甲○
    ○所指定且不知情之慶豐銀行股份有限公司，以償還該車貸
    款，甲○○因而取得動產抵押權塗銷及貸款債務消滅之不法
    利益。嗣因前揭汽車於96年6月初輾轉由涂明壽購得，再於
    96年6月轉賣與林耿達，經警於96年8月21日下午3時許通知
    涂明壽、林耿達至彰化縣警察局彰化分局接受詢問，並扣得
    涂明壽持有之該車號牌2面，始悉上情。甲○○對於其所誣
    告之案件，於警詢及偵查中，均自白其犯罪行為。
二、案經新光公司委任乙○○告訴及彰化縣警察局彰化分局報告
    臺灣彰化地方法院檢察署檢察官偵查起訴。
    理  由
一、訊據被告甲○○於對於上開事實，均坦承不諱，並據告訴人
    新光公司之代理人乙○○指訴甚詳。核與證人楊仁達、涂明
    壽、林耿達於警詢、偵查中證述之情節相符。復有臺北市當
    鋪商業同業公會證明書、車輛協尋電腦輸入單、要保書、保
    單資料查詢列印表、汽車車輛異動登記書、通知書、匯款資
    料附卷，5967-NH號汽車號牌扣案，可資佐證。本件事證明
    確，被告犯行堪以認定。
二、核被告甲○○所為，係犯刑法第171條第1項之未指定犯人誣
    告罪、第339條第2項之詐欺得利罪。被告所犯之未指定犯人
    誣告罪，於警詢起即自白其犯行，合於刑法第172條之規定
    ，應減輕其刑。被告所犯上開二罪，犯意各別，行為互殊，
    應分論併罰。經查中華民國九十六年罪犯減刑條例，於民國
    96年7月4日經總統令公布，於96年7月16日施行，被告所犯
    未指定犯人誣告罪之犯罪時間，係在96年4月24日以前，且
    符合該條例所規定得予減刑之情形，應依該條例諭知其宣告
    刑及減得之刑。原審以被告罪證明確，予以論罪科刑，固非
    無見，然原判決就被告甲○○未指定犯人誣告部分，疏未注
    意被告之自白合於刑法第172條減輕其刑之規定，自有未合
    ，既經檢察官上訴，此部分即屬無可維持，應由本院將此部
    分予以撤銷改判。而定應執行刑部分，亦應一部分之撤銷而
    失其依據，應併予撤銷。爰審酌被告犯罪之動機、目的、手
    段及犯罪後已經坦承犯行，態度尚佳等一切情狀，就未指定
    犯人誣告部分，量處如主文第一項所示之刑及減得之刑，並
    諭知易科罰金之折算標準。至於被告所犯詐欺得利部分，原
    審審酌被告已經坦白認錯，態度良好及其他一切情狀，引用
    刑事訴訟法第299條第1項前段，刑法第339條第2項、第41條
    第1項前段，量處被告有期徒刑五月，並諭知易科罰金之折
    算標準，認事用法均無不合，量刑亦屬妥適，應予維持。檢
    察官依據告訴人新光產物保險股份有限公司台中分公司具狀
    請求上訴，略稱：被告在偵查中雖表示願意與告訴人和解，
    惟一再藉故拖延，原審量處緩刑雖附被告應給付告訴人53萬
    2170元之條件，如被告未能給付而撤銷緩刑，則被告僅需負
    擔易科罰金18萬元，與告訴人之損失顯不相當云云。然就被
    告所犯之詐欺得利部分，原判決究竟有何違法或不當之處，
    並未具體指明，檢察官此部分之上訴為無理由，應予駁回。
    本院並就撤銷改判部分所減處之刑，與上訴駁回部分不得減
    刑之罪所處之刑，定其應執行之刑，並諭知易科罰金之折算
    標準。末查被告曾因竊盜案件，經臺灣彰化地方法院以92年
    度彰簡字第33號判處拘役40日，緩刑2年，於92年2月2日確
    定，其刑緩刑期滿，而緩刑之宣告未經撤銷，其刑之宣告失
    其效力，即與未曾犯罪相同。其未曾因故意犯罪受有期徒刑
    以上刑之宣告，本案係因迫於重利，一時失慮而致犯罪，於
    本院審理中已與告訴人達成民事和解，賠償其中之36萬元，
    就未清償部分約定每月給付1萬元，至清償完畢為止。被告
    經此偵審教訓，當知所警惕，應無再犯之虞，本院斟酌全案
    情節，認所宣告之刑以暫不執行為適當，併予宣告緩刑3年
    ，以啟自新；另為督促被告確實賠償損害，爰依刑法第74條
    第2項第3款規定，諭知被告應依97年7月4日與新光產物保險
    股份有限公司台中分公司和解書所定條件履行完畢。
據上論結，應依刑事訴訟法第368條、第369條第1項前段、第364
條、第299條第1項前段，刑法第171條第1項、第172條、第41條
第1項前段、第51條第5款、第74條第1項第1款、第2項第3款，刑
法施行法第1條之1第1項、第2項前段，中華民國96年罪犯減刑條
例第2條第1項第3款、第7條、第9條、第11條，判決如主文。
本案經檢察官丙○○到庭執行職務。
中    華    民    國    97    年    7     月    8     日
            刑事刑十一庭  審判長法  官  陳  朱  貴
                                法  官  何  志  通
                                法  官  郭  同  奇
上列正本證明與原本無異。
不得上訴。
                                書記官  康  孝  慈
中    華    民    國    97    年    7     月    9     日
附錄論罪科刑法條
刑法第171條第1項
未指定犯人，而向該管公務員誣告犯罪者，處1年以下有期徒刑
、拘役或3百元以下罰金。


司法院資訊處製作；財團法人民間司法改革基金會備份。
